臺北高等行政法院裁定
111年度全字第8號
聲  請  人  鄭凱文                                      

訴訟代理人  楊大德  律師
            廖國翔  律師
相  對  人  考選部                                  
代  表  人  許舒翔（部長） 
上列當事人間聲請假處分事件，本院裁定如下：
    主  文
一、相對人於其民國111年1月24日選專四字第1113300104號函檢
    送應考資格審查決定書之行政爭訟確定前，應暫時准予聲請
    人參加111年第一次專門職業及技術人員高等考試醫師考試
    分階段考試第一階段考試（考試日期：111年2月14日）。
二、聲請訴訟費用由相對人負擔。
    理  由
一、本件聲請意旨略以： 
  ㈠聲請人於民國110年5月27日取得波蘭盧布林醫學大學（下稱
    系爭大學）之4年制醫學課程學程學位，符合國外大學或學
    院醫學系科學歷採認原則第2點第1項所定學士後醫學系之同
    等學歷採認標準，是聲請人具相當於國內學士後醫學系之學
    歷。嗣聲請人於110年11月間，以學士後醫學系同等外國學
    歷之身分，報名參加相對人定於111年2月14日舉辦之111年
    第一次專門職業及技術人員高等考試醫師考試分階段考試第
    一階段考試（下稱系爭考試），並檢送相對人公告之應考須
    知所定各項報名、資格審驗等證明文件，經相對人於110年1
    1月4日以電子郵件通知聲請人已完成報名程序。詎相對人以
    110年12月21日選專四字第1103302181號函（下稱110年12月
    21日函）通知聲請人，以其所持系爭大學學歷與我國4年制
    學士後醫學系不相當，要求聲請人改以醫學系同等學歷申請
    ，並補正與國內6年制醫學系相當之國外學歷應考資格證明
    文件。經聲請人於111年1月6日回函說明其係以學士後醫學
    系同等外國學歷報名，具備應考資格後，相對人以111年1月
    24日選專四字第1113300104號函檢送應考資格審查決定書（
    下稱原處分），認聲請人不具備應考資格而不得參加系爭考
    試。
  ㈡相對人以原處分否准聲請人參加系爭考試，其對於國外學歷
    採認之審議，增加國外大學或學院醫學系科學歷採認原則所
    無之限制，顯屬違法，嚴重危害聲請人受憲法第18條所保障
    之考試權，又系爭考試在即，倘待原處分之行政爭訟結果確
    定，聲請人勢必無法如期參加系爭考試，所造成之損害當屬
    重大，可能造成之危險亦屬急迫，是聲請人已該當行政訴訟
    法第298條第2項所定「為防止發生重大之損害或避免急迫之
    危險而有必要」之要件。況且，縱暫時准予聲請人參加系爭
    考試，日後若經本案訴訟結果確定聲請人不具備應考資格，
    相對人尚得依專門職業及技術人員考試法第19條第1項第5款
    規定，撤銷聲請人錄取資格，是准予聲請人暫時參加系爭考
    試顯然對於公益無影響，自應以保護聲請人考試權為優先。
    為此，爰依行政訴訟法第298條第2項規定聲請定暫時狀態之
    處分，請求裁定命相對人於原處分之行政爭訟確定前，應暫
    時准予聲請人參加系爭考試。
二、本院查：
  ㈠按行政訴訟法第298條第2項、第3項規定：「（第2項）於爭
    執之公法上法律關係，為防止發生重大之損害或避免急迫之
    危險而有必要時，得聲請為定暫時狀態之處分。（第3項）
    前項處分，得命先為一定之給付。」準此，定暫時狀態之處
    分，係於爭執之公法上法律關係尚未經確定終局裁判前，作
    成暫時擴張聲請人法律地位之措施。惟定暫時狀態之處分，
    本即在一定範圍內會造成達到本案勝訴判決之相同結果，因
    而依上開規定聲請為定暫時狀態之處分，必聲請人有爭執之
    公法上法律關係，而有防止發生重大之損害或避免急迫之危
    險，有暫時規制之必要時，始得為之；而所謂「重大之損害
    」應依利益衡量原則，就聲請人因假處分所獲得之利益或防
    免之損害，與相對人因該假處分所受不利益或損害，以及該
    假處分對公共利益維護之影響等，為綜合之利益衡量；至所
    稱「急迫之危險」係指危險刻不容緩，無法循行政爭訟程序
    為處理者而言。又依行政訴訟法第302條準用同法第297條關
    於準用民事訴訟法第526條第1項之規定，聲請人對爭執之公
    法上法律關係及定暫時狀態之必要，應予釋明。
  ㈡經查，本件聲請人以系爭大學4年制醫學課程學程學位之資格
    ，檢具報名及資格審驗等證明文件，申請參加系爭考試，經
    相對人提請110年12月8日召開之醫師牙醫師考試審議委員會
    第41次會議審議，認聲請人申請以學士後醫學系之學制採認
    其國外學歷，不符合醫師法施行細則第1條之1第1項有關修
    業期限、修習課程應與國內同級同類學校規定相當之國外學
    歷採認要件，應不具備應考資格，並以110年12月21日函通
    知聲請人說明並補正應考資格證明文件，嗣於聲請人補充說
    明並送交相關證明文件後，相對人以原處分通知聲請人略以
    ：依111年1月7日召開之醫師牙醫師考試審議委員會第42次
    會議再次審議結果，仍維持前次會議審議結果，聲請人所持
    系爭大學學歷之學制及入學方式，不符合醫師法第2條第1項
    第1款及同法施行細則第1條之1第1項有關採認規定，故不符
    合專門職業及技術人員考試法第8條第1項及專門職業及技術
    人員高等考試醫師牙醫師中醫師藥師考試分階段考試規則第
    6條第1項應考資格規定，聲請人不得參加系爭考試，業據聲
    請人提出系爭大學畢業證書（本院卷第63至65頁）、在學全
    部成績單（同卷第51至58頁）、實習證明（同卷第59至62頁
    ）、入出國日期證明書（同卷第69頁）、報考醫師考試國外
    大學或學院醫學系科學歷採認申請表暨相關證明文件（包括
    系爭大學入學資格證明、系爭大學入學考試成績通知書，同
    卷第71至89頁）、相對人110年12月21日函（同卷第131至13
    5頁）、原處分（同卷第165至173頁）以為釋明，堪可認定
    。則本件爭執之公法上法律關係，即為兩造間於本案行政爭
    訟，就相對人得否適用上開規定否准聲請人應考申請之爭執
    。
  ㈢次查，聲請人就所保全之本案行政爭訟標的之公法上法律關
    係之主張，尚非不合法或顯不具理由。況系爭考試日期為11
    1年2月14日，舉行在即，倘待行政爭訟結果確定相對人應否
    准許聲請人參加系爭考試，聲請人實已無法如期參加系爭考
    試，其可能造成之危險當屬急迫。復衡酌暫時准許聲請人參
    加系爭考試所維護之應考權利，與相對人暫准聲請人參加系
    爭考試，倘經本案訴訟確定聲請人之應考權利並不存在，仍
    得依專門職業及技術人員考試法等相關規定，回復其原始狀
    態之不利益，本院認為暫先准許聲請人參加系爭考試有其必
    要性，以避免俟本案訴訟結果作成時，系爭考試已舉行完畢
    ，提起本案訴訟之目的已無法達成。爰此，聲請人主張為避
    免相對人就聲請人作成之應考資格不符之認定有違誤，致使
    其參加系爭考試之權益發生重大損害而提出本件聲請，依行
    政訴訟法第298條第2項規定，應屬適法而應予准許。又相對
    人暫准聲請人參加系爭考試，縱聲請人考試成績達到及格標
    準，仍應由相對人以原處分行政爭訟確定後，依專門職業及
    技術人員考試法等相關規定，為錄取與否之處分，俾符本件
    僅係定暫時狀態假處分之本旨。
三、依行政訴訟法第104條、民事訴訟法第95條、第78條，裁定
    如主文。
中　　華　　民　　國　　111 　年　　2 　　月　　7 　　日
                      臺北高等行政法院第七庭
                                審判長法  官　許  麗  華
                                      法  官　林  學  晴
                              　　　  法  官　郭  淑  珍
上為正本係照原本作成。
如不服本裁定，應於送達後10日內向本院提出抗告狀（須按他造
人數附繕本）。 
中　　華　　民　　國　　111 　年　　2 　　月　　7 　　日
                                      書記官  蕭  純  純